【裁判字號】    89,易,705
【裁判日期】    900515
【裁判案由】    傷害
【裁判全文】
臺灣高雄地方法院刑事判決                          八十九年度易字第七五號
    公  訴  人  臺灣高雄地方法院檢察署檢察官
    被      告  戊○○
右列被告因傷害案件，經檢察官提起公訴（八十八年度偵字第一九八八六號），本院
判決如左：
    主  文
戊○○無罪。
    理  由
一、公訴意旨略以：被告戊○○因其父丁○○與甲○○間有土地買賣金錢糾紛，為與
    甲○○商議土地情事，乃於民國八十八年二月十二日十四時許，夥同均已成年之
    年籍住所不詳綽號「大樹」及另二名不詳年籍住所之男子，至高雄縣仁武鄉○○
    路九十一巷０Ｋ社區路旁等候甲○○，嗣見甲○○行經該處，即上前要求甲○○
    與渠等至高雄縣仁武鄉○○路二一四之五號乙○○代書事務所洽談有關其父與戊○○間土地買賣及移轉情事，甲○○乃與戊○○同車至上開代書處，嗣至林代書
    處因甲○○提供給戊○○父親丁○○之土地早已於八十七年間遭法院查封，而作
    罷，後戊○○即邀甲○○至高雄縣仁武鄉赤山村澄清巷卅號住處繼續洽談前開土
    地事宜，同日十三時許，戊○○因與甲○○對土地情事發生咀嚼，竟基於傷害之
    故意，夥同前開三名男子將甲○○打傷，甲○○因而受有頭部外傷、右臉頰、右
    眼眶、鼻樑打撲挫傷紅腫、右眼球挫傷瘀血、胸部打撲挫傷紅腫皮下充血、背部
    打撲挫傷腰椎挫傷皮下充血等傷害。因認被告戊○○涉犯刑法第二百七十七條第
    一項之傷害罪嫌。
二、按犯罪事實應依證據認定之，無證據不得推定其犯罪事實；不能證明被告犯罪或
    其行為不罰者，應諭知無罪之判決；刑事訴訟法第一百五十四條、第三百零一條
    第一項分別定有明文。又認定不利於被告之事實，須依積極證據，苟積極證據不
    足為不利於被告事實之認定時，即應為有利於被告之認定，更不必有何有利之證
    據，而告訴人之告訴，係以使被告受刑事訴追為目的，是其陳述是否與事實相符
    ，仍應調查其他證據以資審認，亦有最高法院著有三十年上字第八一六號、五十
    二年台上字第一三００號判例可資參照。故以被害人之陳述為認定犯罪之依據時
    ，必其陳述並無瑕疵，且就其他方面調查，又與事實相符，始能認有證據能力，
    倘其陳述尚有瑕疵，而在未究明前，遽採為論罪科刑之根據，即難認為適法（最
    高法院六十一年度台上字第三０九九號判例亦可供參）。
三、公訴人認被告涉有上開傷害犯行，係以告訴人之指述及其所提出之診斷證明書一
    紙為論據，然訊據被告堅決否認有夥同三名男子共同傷害告訴人之事實，辯稱：
    當天是與丙○○一同去看土地，回程行經鳳仁路０Ｋ社區，遇見告訴人，伊乃要
    求告訴人處理與其父親土地買賣之金錢糾紛，告訴人陳稱事情已經過許久，不記
    得，伊乃與丙○○及告訴人一同至乙○○代書事務所核對資料，經乙○○代書出
    示相關資料後，告訴人當場承諾願意返還錢項，並稱過年後大年初五即會給伊滿
    意答覆，三人遂離開該代書事務所，伊與丙○○載告訴人返回０Ｋ社區後，便各
    自回家，當天並無與告訴人起爭執或毆打告訴人等情事。經查；
（一）告訴人固提出汪祚宜診所驗傷診斷書一紙指訴上載「頭部外傷、右臉頰、右眼
      眶、鼻樑打撲挫傷紅腫、右眼球挫傷瘀血、胸部打撲挫傷紅腫皮下充血、背部
      打撲挫傷腰椎挫傷皮下充血」等傷勢，係遭被告夥同綽號「大樹」及二名不詳
      年籍住所之男子所毆打，惟就其遭被告夥同他人毆打之經過，由告訴人初於八
      十八年三月一日警訊時供稱：「於八十八年二月十二日十五時許在高雄縣仁武
      鄉○○路九十一巷０Ｋ社區路邊遭戊○○夥同三名男子挾持強押我上由戊○○
      所駕駛豬肝紅色客來思樂車牌號不詳之自小客車載我到其住宅毆打我恐嚇我，
      於八十八年二月十二日十四時十二分再載（挾持）我到烏林村林代書辦公室（
      高雄縣仁武鄉○○路二一四之五號）強迫我簽土地讓渡書，於八十八年二月十
      二日十八時三十分再載我回０Ｋ社區。」及「於八十八年二月十二日十五時許
      我到高雄縣仁武鄉○○路九十一巷０Ｋ社區找朋友陳清淵後要返家出來走在路
      邊就被戊○○夥同三名男子押上車載到戊○○之家中歐打，後又載到烏林村林
      代書辦公室強迫我簽土地讓渡書，其中一名肥的對我說如不從要活埋我。」各
      等語，可知告訴人於警局初訊時係指稱遭被告等人強押至被告住處毆打後再到
      林代書辦公室強迫伊簽土地讓渡書等情節，惟其嗣於八十八年七月二十一日第
      二次警訊時則改稱：「是於八十八年二月十二日十五時，在高雄縣仁武鄉赤山
      村我朋友陳清淵的家裏被戊○○率人毆打成傷，並當場強迫我簽土地讓渡書等
      ，是因為土地的問題引起的。」、「..... 戊○○要我簽土地讓渡書時，先在
      我朋友陳清淵住處率幾個人將我毆打成傷，後因我傷勢嚴重才沒讓我簽土地讓
      渡書，就放我回去，若我不從就要將我活埋等語，使我心生畏懼、非常害怕。
      」等語，顯見告訴人嗣又改稱遭被告毆打之地點是在其友陳清淵住處，與其前
      稱在被告住處遭被告毆打等語，已明顯不符，且其所稱被告將其毆打後即放伊
      回去，未令其簽土地讓渡書等語，與先前指稱遭被告毆打後再被押至林代書辦
      公室強迫伊簽土地讓渡書一情，亦大相逕庭。告訴人二次警訊所述之被害情節
      ，已有明顯出入，而其嗣於偵查中又具狀改稱：「（二）..... 於八十八年二
      月十二日，在高雄縣仁武鄉○○路九十一巷０Ｋ社區旁，將告訴人強押上車，
      押往仁武鄉大灣村之山上，動手毆打告訴人成傷，嗣後又將告訴人押至高雄縣
      仁武鄉○○村○○路二一四之五號乙○○代書處，強要告訴人在土地所有權移
      轉登記之文件上簽名，告訴人不肯，又因代書乙○○看到告訴人受傷，不敢代
      為辦理，被告等始又將告訴人載回仁雄路上命告訴人下車，然後揚長而去。」
      （見偵查卷第十二頁），就其被毆打地點顯又變更為「仁武鄉大灣村之山上」
      ，告訴人先後三次陳述之被害地點始終不一，顯有重大瑕疵，所稱遭被告毆打
      一情，倘無證據證明與事實相符，自不得以其有瑕疵之告訴內容，即為不利被
      告之認定。而公訴人起訴之事實，認被告係與告訴人離開乙○○代書事務所後
      ，另至被告住處繼續洽談土地事宜時，因與告訴人發生咀嚼，進而動手毆傷告
      訴人等情，遍查全卷，告訴人並無此情節之陳述，且與告訴人於警偵訊先後指
      訴之上開情節，亦有未符，顯屬無據。
（二）次查，告訴人於警偵訊指稱被告毆打伊後又將伊強押至乙○○代書事務所簽定
      土地讓渡書一節，被告固坦承有與告訴人至該代書事務所之事實，然否認有限
      制告訴人行動或強迫其簽署文件等情，而由證人乙○○於偵查中證述：告訴人
      與被告當日在伊事務所時有說有笑，其妻還泡茶給他們喝，告訴人之行動亦未
      受限制，就像他們平常來伊事務所的神情和語氣，不是因為看到告訴人身上有
      傷而不敢代辦土地事宜，伊當時根本未注意到告訴人頭部或身上有無傷，是因
      二人尚未談好，且土地也被查封，不能辦過戶等語（見偵查卷二十頁反面），
      後於本院審理時亦稱當日被告與告訴人在伊事務所並未發生不愉快，只是一同
      來查詢並清理手續費事宜等語（見本院八十九年三月十四日訊問筆錄），與告
      訴人指訴之情節不符，告訴人陳稱遭被告強押至該事務所一情，已誠屬可疑，
      且依告訴人前揭診斷書所載傷勢，可知告訴人臉頰、眼眶、鼻樑、眼球等明顯
      處，均有多處挫傷、紅腫、瘀血，倘告訴人所指遭被告毆傷後又將伊強押至乙○○代書事務所一情為真，乙○○當能輕易察覺異樣，豈會毫無注意到。再按
      診斷書上載告訴人應診日為八十八年二月十三日十三時二十五分許，距告訴人
      所稱遭被告毆打之時間八十八二月十二日十五時許，已有一日之隔，期間告訴
      人因其它原因成傷，亦屬可能，雖該診斷書亦載明「推定受傷時間」為八十八
      年二月十二日十五時許，然此應係醫師依據告訴人之陳述所為之記載，尚難據
      此即認定告訴人受傷之時間即為該時點，故告訴人所提出之上開診斷證明書，
      充其量僅能證明告訴人被告驗傷時（即八十八年二月十三日十三時二十五分許
      ）確有該證明書所載之傷勢，尚不足遽以推論該傷害即係被告在告訴人所指述
      之時地毆打告訴人所致。
（三）末查，告訴人指稱被告夥同歐打伊之綽號「大樹」一人，被告於檢察官第一次
      訊問時已陳明該人之全名為丙○○（見偵查卷第九頁），丙○○嗣於本院審理
      時到庭坦承確有與被告在高雄縣仁武鄉○○路九十一巷０Ｋ社區遇見告訴人一
      事，然其陳稱：當日是偶然遇見告訴人，後來一同至代書事務所，當時氣氛和
      恰無爭執，並無毆打告訴人等語（見本院八十九年十二月二十六日審判筆錄）
      ，丙○○所言與告訴人指訴之情節亦不相符，姑不論丙○○上開陳述是否真實
      ，然依前所述，本件告訴人本身之陳述既有明顯瑕疵，所稱遭被告毆打一情，
      亦查無證據證明與事實相符，自不得以其瑕疵之單方指訴，即入被告於罪。此
      外，本院復無其他積極證據可資證明被告確有上開傷害犯行，依前揭規定及判
      例意旨，被告既無自證無罪之義務，不必更有何有利之證據，即應為被告有利
      之認定，故本件既不能證明被告犯罪，自應為無罪諭知。
據上論斷，應依刑事訴訟法第三百零一條第一項判決如主文。
中      華      民      國    九十      年      五      月     十五     日
                                  臺灣高雄地方法院刑事庭
                                      法  官  陳淑卿
右正本證明與原本無異。
如不服本判決，應於判決送達後十日內，向本院提出上訴狀。
              書記官  陳朝宗
中      華      民      國    九十      年      五      月              日


司法院資訊處製作；財團法人民間司法改革基金會備份。
